【裁判字號】    92,婚,941
【裁判日期】    920903
【裁判案由】    離婚
【裁判全文】
臺灣臺中地方法院民事判決  九十二年度婚字第九四一號
    原      告  乙○○
    被      告  甲○○
右當事人間請求離婚事件，本院判決如左：
    主    文
准原告與被告離婚。
訴訟費用由被告負擔。
    事    實
甲、原告方面：
  一、聲明：如主文所示。
  二、陳述：
  （一）兩造於民國七十四年二月二日結婚，婚後被告生性暴戾，時常無端毆打、欺
        辱原告，原告為謀家庭圓滿，均一再隱忍，期望被告悔改，然被告卻變本加
        厲，復多次動手毆打原告成傷，其中原告前往醫院醫療者，分別有：九十一
        年五月十二日原告受有左耳及左臉頰瘀血、左胸挫傷、肋骨骨膜炎、左手拇
        指及三、四指關節扭傷；九十一年十二月九日原告受有右太陽穴血腫、前額
        部血腫兩處挫傷、左頰部、右肩部、上背部等處挫傷；九十一年十二月十四
        日原告受有左耳後瘀血、右拇指扭傷，並以死要脅原告，對於原告實施身體
        及精神上不法侵害之行為，原告無法忍受，遂向鈞院聲請核發民事保護令，
        鈞院於九十二年一月二十一日核發九十二年度暫家護字第九號民事暫時保護
        令，命被告不得對原告實施身體及精神上不法侵害之行為在案，然被告於收
        受該保護令後，竟無視該保護令之存在，復多次無故毆打原告成傷，其中原
        告前往醫院醫療者，分別有九十二年二月二十七日原告受有左顴部瘀血、脖
        子多處掐痕、口內黏膜破裂瘀血（上唇）；四月一日被告以手勒原告脖子及
        持菜刀揮砍方式，致原告受有前頸多處掐痕、前額部挫傷、左大腿前側瘀腫
        ；四月二十八日原告受有左前臂瘀血、右手腕挫傷扭傷；五月十九日原告受
        有背部及頸部挫傷及扭傷；七月六日原告受有頸部及四肢多處瘀傷；七月八
        日原告受有頭部撞傷、下唇挫傷併瘀血、前胸挫傷。另九十二年七月二十九
        日，原告駕車前往被告住處探視子女，被告見狀，即作勢欲毆打原告，並於
        原告離開之際，跳上原告之汽車，拉扯原告脖子要求原告下車，經兩造所生
        長子世昕出面阻止後，原告始得駕車離開，而被告上開九十二年四月一日違
        反保護令之部分行為，已由鈞院判決有罪確定在案，由於被告經常對原告實
        施暴力，屢勸不聽，其種種暴力行徑已令原告痛苦不已，自屬不堪同居之虐
        待，原告爰依民法第一千零五十二條第一項第三款自得請求判決離婚。
  （二）原告生活於被告之暴力恐懼中，造成原告之精神極大之壓力，且被告置家庭
        及子女之生計於不顧，復揚言繼續對原告施暴，兩造之婚姻關係實難以維持
        ，且無回復之希望，併依民法第一千零五十二條第二項，請求離婚。並請鈞
        院就民法第一千零五十二條第一項第三款或同條第二項，擇一為原告勝訴判
        決。
  三、證據：提出戶籍謄本二件、診斷證明書七件（含正、影本）、本院九十二年度
            暫家護字第九號民事暫時保護令影本一件、臺灣臺中地方法院檢察署檢
            察官聲請簡易判決處刑書影本一件，並聲請訊問證人張雅喻。
乙、被告方面：
  被告未於最後言詞辯論期日到場，據其以前到場所為之聲明、陳述為：
  一、聲明：駁回原告之訴。
  二、陳述：對於原告提出之診斷證明書形式上不爭執，惟被告僅拉扯原告而已，而
            且兩造發生爭執之原因，均係原告以言語刺激被告，被告始出手。
丙、依職權調閱本院九十二年度家護字第二九０號民事通常保護令卷宗（含九十二年
    度暫家護字第九號民事暫時保護令卷宗）、本院九十二年度中簡字第一０五四號
    刑事簡易判決書，及查詢臺灣高等法院被告全國前案紀錄表並利用法務部在監在
    押資料查詢作業系統查詢被告有無在監、所紀錄。
    理    由
一、被告經合法通知，未於最後言詞辯論期日到場，核無民事訴訟法第三百八十六條
    各款所列情形，爰依原告之聲請，由其一造辯論而為判決。
二、查原告主張兩造於七十四年二月二日結婚，婚姻關係現仍存續中之事實，業據其
    提出戶籍謄本二件為證，並為被告所不爭執，自堪信為真實。
三、原告復主張被告婚後被告多次動手毆打原告成傷，其中原告前往醫院醫療者，分
    別有：九十一年五月十二日原告受有左耳及左臉頰瘀血、左胸挫傷、肋骨骨膜炎
    、左手拇指及三、四指關節扭傷；九十一年十二月九日原告受有右太陽穴血腫、
    前額部血腫兩處挫傷、左頰部、右肩部、上背部等處挫傷；九十一年十二月十四
    日原告受有左耳後瘀血、右拇指扭傷，並以死要脅原告，對於原告實施身體及精
    神上不法侵害之行為，而經本院核發民事暫時保護令後，被告仍於多次毆打原告
    成傷，其中原告前往醫院醫療者，分別有：九十二年二月二十七日原告受有左顴
    部瘀血、脖子多處掐痕、口內黏膜破裂瘀血（上唇）；四月一日被告以手勒原告
    脖子及持菜刀揮砍方式，致原告受有前頸多處掐痕、前額部挫傷、左大腿前側瘀
    腫；四月二十八日原告受有左前臂瘀血、右手腕挫傷扭傷；五月十九日原告受有
    背部及頸部挫傷及扭傷；七月六日原告受有頸部及四肢多處瘀傷；七月八日原告
    受有頭部撞傷、下唇挫傷併瘀血、前胸挫傷，而被告上開九十二年四月一日違反
    保護令之部分行為，亦判決有罪確定在案等事實，業據其提出形式為被告所不爭
    執之診斷證明書、本院九十二年度暫家護字第九號民事暫時保護令影本、臺灣臺
    中地方法院檢察署檢察官聲請簡易判決處刑書影本為證，並經本院依職權查閱臺
    灣高等法院被告全國前案紀錄表及調閱本院九十二年度家護字第二九０號民事通
    常保護令卷宗（含九十二年度暫家護字第九號民事暫時保護令卷宗）查明屬實，
    且有本院九十二年度中簡字第一０五四號刑事簡易判決一份在卷可佐，被告雖辯
    稱：僅係與原告發生拉扯云云，然證人即兩造所生次女張雅喻到庭證稱：「我現
    在與兩造同住，住在東平路，平時兩造相處時，被告不知為何就會毆打原告，自
    九十年開始我看到大約有十次左右，被告會拉扯原告的頭髮，也會毆打原告的身
    體，並且造成原告受傷，有時我會陪同原告到醫院驗傷，被告毆打原告時，常常
    是在酒後。原告被打時，也會還手。兩造打架時，我會有恐懼感，但被告不會因
    此打我。」等語，衡諸兩造為該證人之父母，對證人有養育之恩，且關係密切，
    其證詞堪予採信，復參酌原告受傷之部分及傷勢，顯非單純之拉扯所致，是被告
    前開所辯，尚無足採。至於被告另辯稱兩造爭執之原因，係因原告以言語刺激伊
    云云，然為原告所否認，且被告復未能舉證以實其說，自亦不足採。
四、按夫妻一方受他方不堪同居之虐待者，得向法院請求離婚，民法第一千零五十二
    條第一項第三款定有明文，而所謂不堪同居之虐待，係指予以身體上或精神上不
    可忍受之痛苦，致不堪繼續同居者而言。慣行毆打，即為不堪同居之虐待，足以
    構成離婚之原因（最高法院二十年上字第三七一號、三十四年上字第三九六八號
    判例意旨參照），又維護人格尊嚴與確保人身安全，為我國憲法保障人民自由權
    利之基本理念。增進夫妻情感之和諧，防止家庭暴力之發生，以保護婚姻制度，
    亦為社會大眾所期待。婚姻係以夫妻之共同生活為目的，配偶應互相協力保持其
    共同生活之圓滿、安全及幸福，因而夫妻應互相尊重以增進情感之和諧，防止家
    庭暴力之發生，此為維繫婚姻所必要。故夫妻一方之行為，凡有礙於他方配偶之
    人格尊嚴與人身安全（含肉體與精神上之痛苦），致夫妻無法繼續共同生活者，
    均應認符合民法第一千零五十二條第一項第三款規定「受他方不堪同居之虐待」
    （最高法院八十五年台上字第五五一號判決參照）。是於具體事件，須衡量夫妻
    之一方受他方虐待所受侵害之嚴重性，是否已危及婚姻關係之維繫以為斷，受他
    方虐待已逾越夫妻通常所能忍受之程度而有侵害人格尊嚴與人身安全者，即屬受
    不堪同居之虐待（司法院大法官會議釋字第三七二號解釋意旨參照）。經查本件
    被告婚後多次毆打原告，並致原告受有傷害，縱經本院核發保護令之後，被告竟
    仍未停止施暴，復連續毆打原告，均造成原告受傷，已如前述，使同居之原告在
    精神上陷於戒慎之中，被告顯已侵害原告之人格尊嚴及人身安全，又被告動輒以
    暴力方式處理兩造生活上之爭執及發洩其不滿之情緒，已造成原告身體上及精神
    上不可忍受之痛苦，並危及婚姻關係之維繫，依前揭說明，足認被告之行為，已
    使原告達受不堪同居虐待之程度，堪予認定。從而，原告依據民法第一千零五十
    二條第一項第三款規定，訴請判決離婚，洵屬正當，應予淮許。又離婚之訴為形
    成之訴，訴訟標的依通說為形成權即離婚事由之存否，於同一當事人主張多項離
    婚原因時，如法院認其中一項為有理由，對於當事人之其他主張即無須審酌。本
    件原主張離婚之原因雖有民法第一千零五十二條第一項第三款不堪同居之虐待及
    同條第二項其他重大事由，惟本院既已依民法第一千零五十二條第一項第三款規
    定准予兩造離婚，則對於原告之其他主張，自無審究之必要，附此敘明。
五、據上論結，本件原告之訴為有理由，並依民事訴訟法第三百八十五條第一項前段
    、第七十八條，判決如主文。
中      華      民      國    九十二    年      九      月    三        日
                              臺灣臺中地方法院家事法庭
~B法      官  楊國精
右為正本係照原本作成。
如對本判決上訴，須於判決送達後二十日內，向本院提出上訴狀，同時表明上訴理由
（須附繕本）。
中      華      民      國    九十二    年      九      月    三        日
~B法院書記官


司法院資訊處製作；財團法人民間司法改革基金會備份。
